【裁判字號】    90,台上,4185
【裁判日期】    900712
【裁判案由】    重利等罪
【裁判全文】
最高法院刑事判決                                九十年度台上字第四一八五號
    上  訴  人  甲○○
右上訴人因重利等罪案件，不服台灣高等法院高雄分院中華民國八十八年五月十九日
第二審判決（八十八年度上訴字第三二四號，起訴案號：台灣高雄地方法院檢察署八
十六年度偵字第二三二九八號），提起上訴，本院判決如左：
    主  文
上訴駁回。
    理  由
一重利部分：
按刑事訴訟法第三百七十七條規定，上訴於第三審法院，非以判決違背法令為理由，
不得為之。是提起第三審上訴，應以原判決違背法令為理由，係屬法定要件。如果上
訴理由狀並未依據卷內訴訟資料，具體指摘原判決不適用何種法則或如何適用不當，
或所指摘原判決違法情事，顯與法律規定得為第三審上訴理由之違法情形，不相適合
時，均應認其上訴為違背法律上之程式，予以駁回。本件上訴意旨略稱：(一)本件被害
人中陳盈進係持其兄陳盈雄之信用卡刷卡，除陳盈進之警訊筆錄外，原審未傳陳盈進
、陳盈雄到庭調查對質，即有未合。(二)原判決僅以楊榮祥、林士安之警訊筆錄為唯一
之證據，並未詳查其供述是否與事實相符，又證人楊啟章迭稱：伊與一男子電話約好
後，該男子帶伊到華富洋行買酒，買酒之後，將酒搬至車上，該男子再拿錢給伊，並
說要算便宜一點，就把利息扣掉了等語，足見與上訴人無關，原審未詳加調查，亦有
未當。(三)帶領楊啟章、黃連燈、許瓊雲、陳銘賢等人前往華富洋行消費之不詳姓名男
子，係其個人所為，與上訴人無涉，原判決對於上訴人與該不詳男子間如何有犯意聯
絡及行為分擔，均未詳加論及舉證證明，遽以共犯論，亦有判決不適用法則之違法
云云。惟查原判決綜核卷內證據資料，認定上訴人有重利犯行，因而撤銷第一審此部
分不當之科刑判決，改判論處上訴人甲○○共同常業重利罪刑，已詳其調查證據之
結果及其取捨證據認定之理由；並說明：(一)上訴人與某不詳姓名成年男子共同在位於
高雄市三民區○○○路一○九號家樂福賣場二樓之華富洋行，以假消費真刷卡之方式
，貸與黃連燈、陳盈進（陳盈進持其兄陳盈雄信用卡刷卡）、許瓊雲、陳銘賢、楊啟
章（使用其兄楊啟聖之信用卡）、楊榮祥、林士安等人，如原判決附表三所示之金額
，並賺取如上開附表三所示之與原本顯不相當利息之事實，業據證人黃連燈、陳盈進
、許瓊雲、陳銘賢、楊啟章、楊榮祥、林士安等人分別於警訊、偵查及一審法院審理
中證述綦詳，核與大眾銀行簽約商店交易明細表所載相符，並有扣案之刷卡機乙台足
憑，又證人楊啟章於偵查中亦稱：「我拿楊啟聖之信用卡刷卡，刷九千多元，但實際
只拿到七、八千元（新台幣，下同），是看報紙廣告，有一男子帶我去華富洋行，該
男子將我刷卡拿進去刷，是店內之女子、老闆娘刷卡的」，證人許瓊雲於偵查中證稱
：「以買酒名義借錢，有預扣利息，不知利息如何，我有付銀行錢，信用卡交給甲○
○」，此外證人陳銘賢、黃連燈於偵查中亦到庭證稱前往華富洋行刷卡借錢，信用卡
是交給上訴人甲○○刷沒錯等情，足證上訴人甲○○確與該不詳姓名成年男子共同以
假消費（購買洋酒），真刷卡借現金，賺取重利無誤。上訴人辯稱：楊啟章等人都是
該不詳姓名成年男子與證人等約定地點會面，再由該男子帶領渠等離開華富洋行後，
再以現金低價收購證人刷卡買入之洋酒，故該男子貸以現金收取重利，乃其個人行為
與上訴人無關云云，要難採信，分別於判決理由內記甚詳。從形式上觀察原判決並
無違背法令情形；至證人對質與否，審理事實之法院本有自由裁酌之權，均非當事人
所得據為提起第三審上訴之適法理由，又證人楊啟章雖證稱：伊與不詳男子聯絡後前
往上訴人處刷卡買酒，嗣再由該不詳男子以低價收購，此不過為上訴人與該不詳姓名
男子共同牟取重利之障眼法而已，自不影響原判決事實之認定。次查採證認事乃事實
審法院之職權，苟其證據之取捨及事實之認定並不違背論理法則及經驗法則，即不容
任意指為違法而執為適法之第三審上訴理由。上訴意旨置原判決之明白論斷於不顧，
仍執陳詞，否認犯罪，乃單純事實之爭執，又未依據卷內訴訟資料對原判決究竟如何
違背法令為具體之指摘，徒憑己見就原判決已說明事項或屬原審採證認事職權之適法
行使，任意指摘為違法，自不得據為第三審上訴之合法理由。其上訴違背法律上之程
式，應予駁回。
二違反台灣省內菸酒專賣暫行條例部分：
按刑事訴訟法第三百七十六條所列各罪之案件，經第二審判決者，不得上訴於第三審
法院，法有明文。本件上訴人違反台灣省內菸酒專賣暫行條例部分，原審係依該條例
第三十七條第一款、第五款論罪科刑，核屬刑事訴訟法第三百七十六條第一款之案件
，依首開說明，既經第二審判決，自不得上訴於第三審法院，上訴人竟復提起上訴，
顯為法所不許。
據上論結，應依刑事訴訟法第三百九十五條前段，判決如主文。
中      華      民      國     九十     年      七      月     十二     日
                              最高法院刑事第二庭
                                  審判長法官  莊  來  成
                                        法官  謝  俊  雄
                                        法官  白  文  漳
                                        法官  蘇  振  堂
                                        法官  陳  世  雄
      右正本證明與原本無異
                                              書  記  官
中      華      民      國     九十     年      七      月     十九     日


司法院資訊處製作；財團法人民間司法改革基金會備份。
